【裁判字號】    98,上易,193
【裁判日期】    980602
【裁判案由】    侵權行為損害賠償
【裁判全文】
臺灣高等法院民事判決                 98年度上易字第193號
上  訴  人  乙○○
被上訴人    甲○○
上列當事人間請求侵權行為損害賠償事件，上訴人對於中華民國
97年12月16日臺灣板橋地方法院97年度訴字第1858號第一審判決
提起上訴，本院於中華民國98年5月19日言詞辯論終結，判決如
下：
    主    文
上訴駁回。
第二審訴訟費用由上訴人負擔。
    事實與理由
一、被上訴人起訴主張：上訴人駕駛車號BS-0592號自用小客車
    ，於民國（下同）96年6月26日晚間7時30分許，沿臺北縣五
    股鄉○○路○段由泰山往八里方向行駛，於行經該路段與成
    泰路3段245巷間之路口時，本應注意汽車行經交岔路口，轉
    彎車應讓直行車先行，而依當時情形，並無不能注意之情事
    ，竟疏未注意及此，貿然左轉，致當時直行於對向車道騎乘
    車號M8X-730號重型機車之被上訴人閃避不及，而與上訴人
    之自用小客車發生碰撞，被上訴人因而人車倒地，並受有左
    側踝撕裂傷、挫傷瘀血、皮膚擦傷及左側閉鎖性外踝骨折等
    傷害。本件車禍發生，係因上訴人「左轉車未讓對向直行車
    先行」所致，被上訴人因此次受傷，支出醫藥費用新台幣（
    下同）19,250元，並因傷無法自理生活需聘請看護照顧30日
    ，每日看護費1,500元，計支出看護費45,000元，及因赴醫
    院就診需搭計程車而支出計程車車資1,800元，並因此次受
    傷半年無法工作損失228,000元，與鑑定車禍肇事原因支出
    鑑定費用3,000元，及遭受非財產上損害250,000元，爰依民
    法侵權行為之規定，求為判決：上訴人應給付被上訴人
    547,050及及自起訴狀繕本送達翌日起至清償日止按年息百
    分之五計算之利息，並陳明願供擔保，請准宣告假執行。
二、上訴人則以：伊於系爭車禍發生後，已支付被上訴人7,490
    元之醫藥費用，另裸關節護具6,500元部分，非必要費用，
    不得請求，且被上訴人請求之精神慰撫金過高等語，資為抗
    辯。
三、原審判決：上訴人應給付上訴人98,200元自97年4月11日起
    至清償日止按年息百分之五計算之利息，並以供擔保為條件
    ，為准、免假執行之宣告。上訴人就其敗訴部分聲明不服提
    上訴，其上訴聲明為：(一)原判決不利上訴人部分廢棄。(二)廢
    棄部分駁回。(三)第一、二審訴訟費用由被上訴人負擔。被上
    訴人就其敗訴部分，未據聲明不服，此部分已告確定，其答
    辯聲明為：上訴駁回，第二審訴訟費用由上訴人負擔。
四、查被上訴人主張上訴人駕駛車號BS-0592號自用小客車，於
    96年6月26日晚間7時30分許，沿臺北縣五股鄉○○路○段由
    泰山往八里方向行駛，於行經該路段與成泰路3段245巷間之
    路口時，本應注意汽車行經交岔路口，轉彎車應讓直行車先
    行，而依當時情形，並無不能注意之情事，竟疏未注意貿然
    左轉，致對向車道騎乘車號M8X-730號重型機車直行之被上
    訴人閃避不及，而與上訴人駕駛之自用小客車發生碰撞，致
    被上訴人人車倒地，並受有左側踝撕裂傷、挫傷瘀血、皮膚
    擦傷及左側閉鎖性外踝骨折等傷害之事實，業據其提出馬偕
    紀念醫院（淡水院區）診斷證明書、臺灣省臺北縣區車輛行
    車事故鑑定委員會鑑定意見書等件為證（見原審97年度交附
    民字第79號卷第7頁、第20至22頁），並為上訴人所不爭，
    被上訴人此部分主張自堪信為真實。
五、按因故意或過失，不法侵害他人之權利者，負損害賠償責任
    ；不法侵害他人之身體或健康者，對於被害人因此喪失或減
    少勞動能力或增加生活上之需要時，應負損害賠償責任；不
    法侵害他人之身體、健康，被害人雖非財產上之損害，亦得
    請求賠償相當之金額，民法第184條第1項前段、第193條第1
    項、第195條第1項分別定有明文。本件上訴人駕駛車號BS-0
    592號自用小客車，竟疏未注意，而與被上訴人騎乘之車號
    M8X-730號重型機車發生碰撞，致被上訴人受有左側踝撕裂
    傷、挫傷瘀血、皮膚擦傷及左側閉鎖性外踝骨折等傷害之事
    實，為上訴人所不爭，而上訴人上開行為觸犯刑法過失傷害
    罪行，亦經原法院以97年度交易字第120號判處拘役55日在
    案，亦有該刑事判決1份附卷可稽（見原法院97年度重調字
    第168號卷第5至7頁），上訴人就本件車禍之發生自有過失
    ，且其過失行為與被上訴人受傷有相當因果關係，則被上訴
    人依上開規定，請求上訴人負損害賠償責任，自屬有據。茲
    就被上訴人請求之各項金額分述如下：
（一）醫療費用：被上訴人主張其因本件事故共支付醫療費用
      19,250元，業據其提出各項費用明細收據為證（見原法院
      97年度交附民字第79號卷第7至15頁），經核均屬因系爭
      事故受傷所須支出之必要醫療費用。上訴人雖抗辯其中踝
      關節護具6,500元，非屬必要之醫療費云云，惟當時因被
      上訴人的踝關節起水泡，無法打石膏，而依醫生囑附買護
      具固定等情，已據被上訴人所陳明（見本院卷第18頁背面
      ），而被上訴人因本件車禍受有左踝撕裂傷、閉鎖性左外
      踝骨折，有馬偕紀念醫院診斷證明書在卷足憑（見原法院
      97年度交附民字第79號卷第7頁），是依被上訴人之傷勢
      ，於無法打石膏固定之情況下，確有使用護具加以固定及
      保護之必要，上訴人抗辯此部分非屬必要之醫療費用，並
      無足取。
（二）看護費用：被上訴人因本件車禍事故，致受有左側踝撕裂
      傷、挫傷瘀血、皮膚擦傷及左側閉鎖性外踝骨折等傷害，
      其間生活無法自理部份約1週左右，在家休養部份約須1個
      月左右，有上揭馬偕紀念醫院診斷證明書以及該院97年11
      月6日馬院醫骨字第0970003663號函各1份附卷可稽（見原
      審卷第15頁），足認被上訴人因本件車禍受傷，有1週時
      間需他人看護。又被上訴人雖未聘請他人看護而係由家人
      代為照護，但仍不能因此減免上訴人應負之責任，被上訴
      人主張以每日1,500元計算，核與一般看護費用行情相符
      ，是被上訴人主張其受有看護費用10,500元之損害，應為
      可取。
（三）計程車車資：被上訴人主張其因腳骨折，須要搭計程車前
      往醫院回診就醫支出計程車資1,800元之事實，業據其提
      出計程車費用收據2紙在卷可憑（見原法院97年度交附民
      字第79號卷第16至17頁），並為上訴人所不爭，被上訴人
      主張其受有支出計程車車資1,800元之損害，應為可取。
（四）精神慰撫金：按不法侵害他人之人格權，被害人受有非財
      產上損害，請求加害人賠償相當金額之慰撫金時，法院對
      於慰撫金之量定，應斟酌實際加害情形所造成之影響、被
      害人痛苦之程度、兩造之身分、地位、經濟情形及其他各
      種狀況，以核定相當之數額（最高法院47年台上字第1221
      號、51年台上字第223號判例參照）。本件被上訴人因上
      訴人之前揭行為，受有左踝撕裂傷、閉鎖性左外踝骨折之
      傷害，精神上自受有痛苦，其請求上訴人給付精神慰撫金
      ，尚非無據。查被上訴人學歷為高職畢業，目前任職於成
      衣加工業，月薪約38,000元，上訴人學歷則為國小畢業，
      目前職業為代工，月薪約1、2萬元等情，業經兩造供明在
      卷，且為兩造所不爭執，經本院審酌兩造之身分、社會地
      位、智識水準、經濟狀況、被上訴人受傷之程度等一切情
      狀，認被上訴人請求上訴人賠償精神上之慰撫金，以10萬
      元為適當。
（四）綜上，被上訴人因本件車禍共受有131,550元之損害（
      19,250+10,500+1,800＋100,000=131,550）。
六、又按損害之發生或擴大，被害人與有過失者，法院得減輕賠
    償金額，或免除之，民法第217條第1項定有明文。查本件車
    禍之發生，除因上訴人駕駛自用小客車，左轉彎未讓對向直
    行車先行，為肇事主因外，被上訴人駕駛普通自用小客車，
    未注意車前狀況，亦為肇事次因，此有台灣省台北縣區車輛
    行車事故鑑定委員會北縣鑑字第961207號函附鑑定意見書在
    卷可稽（見原法院97年度交附民字第79號卷第20至22頁），
    上訴人抗辯被上訴人就本件損害之發生，與有過失，應為可
    取。本院參酌上開鑑定意見書之鑑定意見，並斟酌本件事故
    發生之經過，被上訴人受傷情況等一切情狀，認上訴人就本
    件行車事故應負百分之80之過失責任，被上訴人應負百分之
    20之過失責任，準此，被上訴人得請求上訴人賠償之金額為
    105,200元（131,550元×0.8＝105,200元）。又上訴人雖辯
    稱先前已支付被上訴人醫藥費7,490元，惟被上訴人則稱上
    訴人僅支付醫藥費7,000元，上訴人就其尚另支付490元之醫
    藥費部分，雖提出醫療單據影本二紙為證（見本院卷第9、
    10頁），惟此二紙醫療單據原係被上訴人於原審提起本件刑
    事附帶民事訴訟之起訴狀所附證據之一，有其刑事附帶民事
    訴訟起訴狀在卷足憑，上訴人未據舉證，逕以被上訴人提出
    之醫療費用單據，主張已支付被上訴人此部分之費用，既為
    被上訴人所否認，自難信取，應認上訴人已支付被上訴人之
    金額為7,000元，經扣除後，被上訴人尚得請求上訴人賠償
    之金額為98,200元（105, 200－7,000＝98,200）。
七、綜上所述，被上訴人本於侵權行為法律關係，請求上訴人賠
    償98,200元，及自起訴狀繕本送達翌日即97年4月11日起至
    清償日止，按週年利率5％計算之利息，為有理由，應予准
    許。是則原審判命上訴人如數給付，並以供擔保為條件，為
    准、免假執行之宣告，於法並無不合。上訴意旨指摘原判決
    不當，求予廢棄改判，為無理由，應予駁回其上訴。
八、本件事證已臻明確，兩造其餘之攻擊防禦方法及所提證據，
    經審酌後認均無礙判決之結果，爰不予一一論述。
九、據上論結，本件上訴為無理由，依民事訴訟法第449條第1項
    、第78條，判決如主文。
中    華    民    國    98    年    6     月    2     日
                    民事第三庭
                        審判長法  官  林敬修
                              法  官  吳青蓉
                              法  官  張靜女
正本係照原本作成。
不得上訴。
中    華    民    國    98    年    6     月    2     日
                              書記官  蕭麗珍


司法院資訊處製作；財團法人民間司法改革基金會備份。
